【裁判字號】    99,建小上,3
【裁判日期】    990727
【裁判案由】    給付工程款
【裁判全文】
臺灣板橋地方法院民事判決             99年度建小上字第3號
上  訴  人  甲○○
被上訴人    知書達理公關行銷廣告有限公司
法定代理人  乙○○
上列當事人間請求給付工程款事件，上訴人對於中華民國99年5
月18日本院板橋簡易庭99年度板小字第383號第一審判決提起上
訴，本院判決如下：
    主  文
上訴駁回。
第二審訴訟費用新臺幣壹仟伍佰元由上訴人負擔。
    理  由
一、程序方面：
  (一)按對於小額程序之第一審裁判之上訴，非以其違背法令為理
    由，不得為之，民事訴訟法第436 條之24第2 項定有明文；
    又上訴狀內應記載上訴理由，表明一原判決所違背之法令及
    具體內容、二依訴訟資料可認為原判決有違背法令之具體事
    實，同法第436 條之25亦定有明文可參。再者，所謂判決違
    背法令，乃係指判決不適用法規或適用不當，亦為同法第46
    8 條所明定，且此亦為小額事件之上訴程序所準用（民事訴
    訟法第436 條之32第2 項規定參照）。本件上訴人提起上訴
    ，係以被上訴人就上訴人完成之工作物，已開始使用營業，
    此表明被上訴人受領工作物，原審未加以闡明，逕以上訴人
    未舉證驗收完成之事實而駁回其訴，違反民事訴訟法第199
    條之規定，而有判決違背法令之情事等語。核其上訴理由，
    既係以原審適用法規違背法令之情事為由，堪認其對於原第
    一審小額判決違背法令之情事，已有具體之指摘，是上訴人
    提起本件上訴，應認為已具備合法要件，合先敘明。
  (二)次按小額程序之第二審判決，依上訴意旨足認上訴為無理由
    者，得不經言詞辯論為之，民事訴訟法第436 條之29第2 款
    亦有明文可參。
二、本件上訴意旨略以：
    依一般經驗，百貨公司對於其內所設專櫃基於租賃關係，已
    授與使用收益權，通常不涉入專櫃之設計裝潢事項，遑論驗
    收。且上訴人洽詢百貨公司樓管人員黃小姐、陶小姐，其等
    表示公司並無查驗專櫃裝潢設計、驗收情事。被上訴人明知
    百貨公司不參與專櫃工程驗收流程，卻於契約第5條要求驗
    收完成後支付尾款，已明顯違反契約第8條誠信互惠之約定
    及民法第148條第2項誠信原則規定，故契約第5條應屬無效
    ，被上訴人不得依據第5條之約定規避支付尾款。原審為上
    訴人敗訴之判決，有違背法令之情事等語。為此，爰依法提
    起本件上訴，並聲明求為判決：原判決廢棄；被上訴應給付
    上訴人新台幣（下同）4萬元；第一、二審訴訟費用由被上
    訴人負擔。
三、經查：
  (一)按審判長應注意令當事人就訴訟關係之事實及法律為適當完
    全之辯論。審判長應向當事人發問或曉諭，令其為事實上及
    法律上陳述、聲明證據或為其他必要之聲明及陳述；其所聲
    明或陳述有不明瞭或不完足者，應令其敘明或補充之，民事
    訴訟法第199條第1項、第2項固定有明文。惟綜觀原審全案
    審理過程，被上訴人並未爭執其已受領上訴人完成之工作物
    ，亦不爭執上訴人主張之該工作物專櫃已營業之事實，被上
    訴人所抗辯者為兩造間施工同意書契約第5條付款條件尚未
    成就。是本件上訴人關於其完成承攬工作，被上訴人受領工
    作物之陳述並無任何不明瞭、不完足之處，此與民事訴訟法
    第199條之規定顯不相符，原審無庸就此令其敘明或補充之
    ，自難謂原審有何違反闡明義務。至於上訴人完成工作及被
    受訴人受領工作物之客觀事實，是否足資證明已完成驗收，
    充足付款條件，此係原審職權取捨證據、認定事實，均無違
    經驗或證據法則，且其認定、解釋在兩造於原審所為之主張
    或抗辯範圍內亦未違背法令，上訴人即不得以其認定不當為
    本法律審上訴之理由。
  (二)次按小額訴訟程序之當事人除有因原法院違背法令致未能提
    出者外，於第二審程序不得提出新攻擊或防禦方法，民事訴
    訟法第436條之28定有明文。為貫徹小額程序之簡速性，避
    免因當事人於上訴程序提出新事實及證據而延滯訴訟，小額
    事件之第二審法院原則上應按第一審之訴訟資料，審核其訴
    訟程序及判決內容有無違背法令，當事人於第一審言詞辯論
    終結前未曾提出之訴訟資料，不得再行提出，此為民事訴訟
    法第436條之28明定小額事件之當事人於第二審程序不得提
    出新攻擊或防禦方法之立法理由。本件上訴理由另以上訴人
    洽詢百貨公司樓管人員黃小姐、陶小姐，其等表示公司並無
    查驗專櫃裝潢設計、驗收情事，被上訴人明知百貨公司不參
    與專櫃工程驗收流程，卻於契約第5條要求驗收完成後支付
    尾款，已明顯違反契約第8條誠信互惠之約定及民法第148條
    第2項誠信原則規定，故契約第5條應屬無效云云。然兩造間
    契約第5條應否無效，此於原審兩造並未爭執，上訴人提起
    上訴後始行爭執主張無效，此爭執核屬於第二審程序提出新
    攻擊或防禦方法，依據同上法條第436條之28規定，於小額
    訴訟事件之第二審程序已不得提出，從而本院不予審究兩造
    間契約第5條應否無效，附此敘明。
四、綜上所述，被上訴人抗辯上訴人請求之工程尾款4萬元，應
    依兩造間契約第5條之約定，於百貨公司驗收完成後，其始
    有給付義務，因未完成驗收，其拒絕給付，為有理由，原審
    基此而為上訴人敗訴之判決，於法洵無違誤。上訴意旨仍執
    前詞，指摘原判決不當，求予廢棄改判，為無理由，且依上
    訴意旨已足認上訴為無理由，爰不經言詞辯論，逕予駁回其
    上訴。
五、本件第二審訴訟費用依民事訴訟法第436 條之19條第1 項確
    定其數額為1500元，應由上訴人負擔。
六、依民事訴訟法第436 條之32第1 項、第2 項、第436 條之29
    條第2 款、第449 條第1 項、第95條、第78條、第436 條之
    19第1 項，判決如主文。
中    華    民    國    99    年    7     月    27    日
                  民事第二庭    審判長法  官  陳麗玲
                                      法  官  連士綱
                                      法  官  陳財旺
以上正本證明與原本無異。
本判決不得上訴。
中    華    民    國    99    年    7     月    27    日
                                      書記官  林珊慧

司法院資訊處製作；財團法人民間司法改革基金會備份。
